【裁判字號】    99,訴,295
【裁判日期】    990713
【裁判案由】    違反槍砲彈藥刀械管制條例
【裁判全文】
臺灣苗栗地方法院刑事判決               99年度訴字第295號
公  訴  人  臺灣苗栗地方法院檢察署檢察官
被      告  甲○○
指定辯護人本院公設辯護人  乙○○
上列被告因違反槍砲彈藥刀械管制條例案件，經檢察官提起公訴
（99年度偵字第763號），本院判決如下：
    主    文
甲○○非法持有可發射子彈具殺傷力之槍枝罪，處有期徒刑壹年
捌月，併科罰金新臺幣伍萬元，罰金如易服勞役，以新臺幣壹仟
元折算壹日。緩刑參年，並向國庫支付新臺幣伍萬元。扣案之可
發射子彈具有殺傷力之土造長槍壹支（槍枝管制編號0000000000
號）沒收。
    事    實
一、甲○○明知可發射子彈具有殺傷力之槍枝，係屬槍砲彈藥刀
    械管制條例第4 條第1 項第1 款所管制之物品，未經主管機
    關許可不得無故持有，竟仍基於持有可發射子彈具殺傷力之
    土造長槍之犯意，而於民國98年1 、2 月間某日，在其址位
    於苗栗縣卓蘭鎮景山里7 鄰景山111 之3 號住處旁之倉庫內
    ，發覺其兄黃雲輝（已於97年9 月間過世）所遺留之可發射
    子彈並具殺傷力之土造長槍1 把（槍枝管制編號0000000000
    號），竟未報警處理反自發現該槍枝起即非法持有之。嗣經
    警持搜索票於99年2 月6 日上午8 時許，持搜索票至其上址
    之住處執行搜索時，當場查扣上揭槍枝，始查獲上情。
二、案經苗栗縣警察局大湖分局報告臺灣苗栗地方法院檢察署檢
    察官偵查起訴。
    理    由
一、認定犯罪事實所憑之證據及理由：
  (一)證據能力：
  1.被告同意部分：（刑事訴訟法第159 條之5 ）
    按被告以外之人（包括證人、鑑定人、告訴人、被害人及共
    同被告等）於審判外之陳述雖不符刑事訴訟法第159 條之1
    至之4 等4 條之規定，而經當事人於審判程序同意作為證據
    ，法院審酌該言詞陳述或書面陳述作成時之情況，認為適當
    者，亦得為證據；當事人、代理人或辯護人於法院調查證據
    時，知有刑事訴訟法第159 條第1 項不得為證據之情形，而
    未於言詞辯論終結前聲明異議者，視為有前項之同意，同法
    第159 條之5 定有明文。立法意旨在於傳聞證據未經當事人
    之反對詰問予以核實，原則上先予排除。惟若當事人已放棄
    反對詰問權，於審判程序中表明同意該等傳聞證據可作為證
    據；或於言詞辯論終結前未聲明異議，基於尊重當事人對傳
    聞證據之處分權，及證據資料愈豐富，愈有助於真實發見之
    理念，且強化言詞辯論主義，使訴訟程序得以順暢進行，是
    本判決以下所引用之卷內證據，既經被告及辯護人未表示異
    議視為同意（見本院卷99年6 月15日審判筆錄第3 頁），並
    經本院依據證據作成時之情況觀察，認無不適當之情形，依
    據上開法律之規定，本院自得將之採為認定犯罪事實之證據
    ，合先敘明。
  2.次按法院或檢察官得囑託醫院、學校或其他相當之機關、團
    體為鑑定，或審查他人之鑑定，並準用第203 條至第206 之
    1 之規定，刑事訴訟法第208 條第1 項亦定有明文。依此，
    檢察官對於偵查中之案件，認須實施鑑定者，固應就具體個
    案，選任鑑定人或囑託鑑定機關（團體）為之；但對於司法
    警察機關調查中之案件，或有量大或急迫之情形，為因應實
    務之現實需求，如檢察官針對該類案件之性質（例如：查扣
    之毒品必須檢驗其成份、對施用毒品之犯罪嫌疑人必須檢驗
    其體內有無毒品代謝反應、對於查扣之槍砲彈藥必須檢驗有
    無殺傷力、對違反野生動物保育法案件必須鑑定是否屬於保
    育類動物案件等），認為當然有鑑定之必要者，經參考法務
    部92年5 月20日法檢字第092080203 號函送之法務部「因應
    刑事訴訟法修正工作小組」研討之刑事訴訟法修正相關議題
    第21則之共識結論，以及臺灣高等法院於92年8 月1 日舉行
    之刑事訴訟法新制法律問題研討會第三則法律問題研討結果
    之多數說（載於司法院92年8 月印行「刑事訴訟法新制法律
    問題彙編」第15頁至第18頁），基於檢察一體原則，得由該
    管檢察長對於轄區內之案件，以事前概括選任鑑定人或囑託
    鑑定機關（團體）之方式，俾便轄區內之司法警察官、司法
    警察對於調查中之此類案件，得即時送請事前已選任之鑑定
    人或囑託之鑑定機關（團體）實施鑑定，該鑑定人或鑑定機
    關（團體）亦應視同受承辦檢察官所選任或囑託而執行鑑定
    業務，其等出具之書面鑑定報告應屬刑事訴訟法第206 條所
    定之傳聞例外，當具有證據能力（法務部92年9 月1 日法檢
    字第0920035083號函可供參照）。從而，本件由內政部警政
    署刑事警察局實施槍彈之鑑定，而由該鑑定機關所出具之99
    年3 月22日刑鑑字第0990020953號鑑定書即具有證據能力而
    得為本案之證據。
  (二)非供述證據：
  1.內政部警政署刑事警察局99年3 月22日刑鑑字第990020953
    號鑑定書1 份：證明扣案之槍彈經送內政部警政署警察局鑑
    驗結果，認扣案之槍枝（槍枝管制編號：0000000000號），
    係土造長槍，由具擊發機構之金屬槍身及土造金屬槍管組合
    而成，擊發功能正常，可供擊發口徑12GAUGE 制式霰彈使用
    ，認具殺傷力之事實。（見99年偵字第763 號卷第35頁）
  2.苗栗縣警察局大湖分局扣押物品目錄表、苗栗地方法院檢察
    署扣押物品清單、本院扣押物品清單：證明扣得甲○○所有
    之土造長槍1 支（槍枝管制編號：0000000000號）之事實。
    （見本院卷第11頁、99年偵字第763 號卷第15頁、第43頁）
  (三)綜上證據，核與被告於本院審理時自白之事實相符（見本院
    卷99年6 月15日審判筆錄第4 頁），本件事證明確，被告上
    揭犯行，洵堪認定，應予依法論科。
二、論罪科刑的理由：
  (一)被告成立之犯罪：
    核被告持有可發射制式子彈而具殺傷力之土造長槍之行為，
    係犯槍砲彈藥刀械管制條例第8 條第4 項之未經許可持有可
    發射子彈具殺傷力之槍枝罪。
  (二)刑法第59條酌量減輕其刑：
    爰審酌被告乃因其兄過世後遺留本案可發射制式霰彈而具殺
    傷力之土造長槍，始進而非法持有之，衡其持有該槍之動機
    尚屬單純、被動，主觀惡性亦非重大，且其於取得前揭槍枝
    後，並未持之犯罪，對於治安之危害實屬有限，而與主動蒐
    購槍枝欲用以犯罪行為之人有天壤之別，然其所犯之罪，係
    法定本刑3 年以上10年以下有期徒刑，併科新臺幣700 萬元
    以下罰金之重罪，與其前述犯罪情節相較，如處以最低法定
    刑即有期徒刑3 年，猶嫌過重，實屬情輕而法重，又被告犯
    後坦認犯行，且於員警搜索時即配合繳納槍枝，可認其僅為
    一時失慮而罹犯刑罰，且其無任何前科紀錄，足證素行良好
    ，於客觀上足以引起一般同情，而有堪資憫恕之處，爰依刑
    法第59條規定酌減其刑。
  (三)量刑理由之說明：
    爰審酌近年來我國非法槍枝、子彈氾濫，嚴重危害國人生命
    、身體及財產之安全，被告竟無視禁令，持有本件扣案之具
    殺傷力之槍枝行為，足以對社會之治安及他人之生命、財產
    安全造成危險，本應依法重懲；然審酌被告並無犯罪之前案
    紀錄，有臺灣高等法院被告前案紀錄表1 份附卷可稽，且被
    告犯後有所悔悟，於本院審理中坦承犯行，而節省有限之司
    法資源，犯後態度尚稱良好，且持有本案扣案之具殺傷力之
    槍枝期間並未持該違法槍枝犯罪，對社會所生危害非重，復
    參酌其生活狀況、犯罪之動機、手段、智識程度為國中畢業
    ，及公訴人亦同意依刑法第59條之規定減輕其刑等一切情狀
    ，爰量處如主文所示之刑，罰金部分並諭知易服勞役之折算
    標準。
  (四)緩刑宣告：
    查被告未曾受有期徒刑以上刑之宣告，有台灣高等法院被告
    前案紀錄表附卷可稽，且被告於本院審理中坦承犯行，態度
    尚佳，而足見深切之悔意，且其持有本案槍枝之原因乃係繼
    承其兄之遺物，而一時失慮，未將之交由警察機關處置致罹
    刑罰，又其持有該槍期間並無供自己或他人犯罪，足見其並
    非惡性重大之人或欲以該槍從事非法行為之惡徒，況其經此
    教訓，當知警惕而無再犯之虞，本院綜核各情，認所宣告之
    刑，以暫不執行為適當，爰依刑法第74條第1 項第1 款規定
    ，併予宣告緩刑3 年，以啟自新，惟被告守法觀念既有不足
    ，為使其於緩刑期間內，能深知戒惕，避免緩刑之宣告遭撤
    銷，且導正其行為與法治之觀念，並斟酌本案犯案情節等情
    ，爰依刑法第74條第2 項第4 款諭知向公庫支付5 萬元，以
    示警惕。
  (五)沒收部分：
  1.扣案之土造長槍1 支（槍枝管制編號：0000000000號），經
    鑑定結果，認係具擊發機構之金屬槍身及土造金屬槍管組合
    而成，擊發功能正常，可供擊發口徑12GAUGE 制式霰彈使用
    ，而具有殺傷力，自屬違禁物無訛，應依刑法第38條第1 項
    第1 款規定宣告沒收。
三、適用之法律：
  (一)刑事訴訟法第299 條第1 項前段。
  (二)槍砲彈藥刀械管制條例第8 條第4 項。
  (三)刑法第11條前段、第59條、第74條第1 項第1 款、第2 項第
    4 款、第42條第3 項前段、第38條第1 項第1 款。
本案經檢察官洪清秀到庭執行職務。
中    華    民    國    99    年    7     月    13    日
                  刑事第二庭  審判長法  官  楊清益
                                    法  官  魏宏安
                                    法  官  林靜雯
以上正本證明與原本無異。
如不服本判決應於收受判決後10日內向本院提出上訴書狀，並應
應敘述具體理由。其未敘述上訴理由者，應於上訴期間屆滿後20
日內向本院補提理由書( 均須按他造當事人之人數附繕本) 「切
勿逕送上級法院」。
                                    書記官  劉千瑄
中    華    民    國    99    年    7     月    13    日
附錄本判決論罪科刑法條：
槍砲彈藥刀械管制條例第8 條：
未經許可，製造、販賣或運輸鋼筆槍、瓦斯槍、麻醉槍、獵槍、
空氣槍或第4 條第1 項第1 款所定其他可發射金屬或子彈具有殺
傷力之各式槍砲者，處無期徒刑或5 年以上有期徒刑，併科新臺
幣1 千萬元以下罰金。
未經許可，轉讓、出租或出借前項所列槍枝者，處5 年以上有期
徒刑，併科新臺幣1 千萬元以下罰金。
意圖供自己或他人犯罪之用，而犯前二項之罪者，處無期徒刑或
7 年以上有期徒刑，併科新臺幣 1 千萬元以下罰金。
未經許可，持有、寄藏或意圖販賣而陳列第1 項所列槍枝者，處
3 年以上10年以下有期徒刑，併科新臺幣700 萬元以下罰金。
第1 項至第3 項之未遂犯罰之。

司法院資訊處製作；財團法人民間司法改革基金會備份。
